最高法院民事裁定　　　　　　　九十四年度台聲字第二五二號
　　聲　請　人　甲○○
　　　　　　　　　　　　厝51.
　　訴訟代理人　盧建宏律師
上列聲請人因與相對人乙○○等間請求返還定金事件，對於中華
民國九十四年一月六日本院裁定（九十四年度台上字第三六號）
，聲請再審，本院裁定如下：
    主  文
聲請駁回。
聲請訴訟費用由聲請人負擔。
    理  由
本件聲請人主張本院九十四年度台上字第三六號確定裁定（下稱
原確定裁定），有民事訴訟法第四百九十六條第一項第一款規定
之情事，對之聲請再審，所持理由不外以：聲請人於前訴訟程序
，對台灣高等法院九十三年度上字第三七三號第二審判決提起上
訴，所具第三審上訴理由狀，業經指明前訴訟程序第二審判決既
認定聲請人違約，相對人催告聲請人履約，聲請人於所定催告期
限屆滿，仍未履約，相對人乃委託律師發函通知聲請人解除系爭
土地之買賣契約，依系爭契約第三條第二款、第十條之約定，及
民法第二百四十九條第三款之規定，請求返還定金新台幣（下同
）二百萬元及同額之賠償金，自屬有據云云。則聲請人僅是給付
遲延經催告而解除買賣契約，並無給付不能之情事，依民法第二
百四十九條第三款之規定，除當事人另有約定外，只於契約因可
歸責於受定金當事人之事由，致不能履行時，該當事人始負加倍
返還其所受定金之義務，若給付可能，而僅為給付遲延，即無該
條款之適用。而前訴訟程序第二審判決竟引用民法第二百四十九
條第三款之規定，准相對人之請求，其理由即有前後矛盾之違法
等語。惟查依系爭契約第十條後段「如乙方（即聲請人）不賣或
不照約履行應盡義務時，如經甲方（即相對人）定期催告仍不為
改善者，應將已收價款如數退還甲方，並應於十五日內另賠償所
收價款同額之損害金於甲方，同時解除契約」之約定，即係民法
第二百四十九條所指當事人另有約定之情形，前訴訟程序第二審
判決依系爭契約第十條之約定，命聲請人返還已收之定金二百萬
元及賠償同額之損害金，經核並無判決理由前後矛盾之違法。至
聲請人其他第三審上訴意旨，均係就事實審認定事實、取捨證據
及解釋契約之職權行使為指摘，原確定裁定因認聲請人對該判決
之如何違背法令，未予具體指摘，並敘明其上訴係為從事法之續
造、確保裁判之一致性或其他所涉及之法律見解具有原則上重要
性之理由，其上訴為不合法，予以駁回，於法並無不合。聲請意
旨，指摘原確定裁定適用法規顯有錯誤，對之聲請再審，不能認
為有理由。
據上論結，本件聲請為無理由。依民事訴訟法第九十五條、第七
十八條，裁定如主文。
中　　華　　民　　國　九十四　年　　四　　月　二十一　日
                      最高法院民事第二庭
                          審判長法官  蕭　亨　國
                                法官  楊　鼎　章
                                法官  陳　淑　敏
                                法官  謝　正　勝
                                法官  袁　靜　文
      本件正本證明與原本無異
                                      書  記  官
中　　華　　民　　國　九十四　年　　五　　月　　二　　日
                                                      Ｅ
